臺灣屏東地方法院民事判決　　　　　　 99年度簡上字第111號
上　訴　人　陳鴻文
被上訴　人　福榮育樂有限公司
法定代理人　曾秋良
訴訟代理人　曾堅家
上列當事人間請求侵權行為損害賠償事件，上訴人對於民國99年
11月9 日本院潮州簡易庭99年度潮簡字第327 號第一審判決提起
上訴，本院於民國100 年5 月11日言詞辯論終結，判決如下：
    主  文
上訴駁回。
第二審訴訟費用由上訴人負擔。
    事實及理由
一、上訴人主張：
(一)、於原審起訴主張：上訴人祖墳（下稱系爭祖墳）位於屏東縣
    竹田鄉竹南村第七公墓內，乃上訴人與兄長即訴外人陳鴻昌
    共同修建。上訴人家屬於民國98年清明掃墓時，系爭墳墓仍
    完好，詎於99年3 月20日上訴人經由當地村民通知祖墳被毀
    損，抵達現場發現被上訴人公司所屬八大森林樂園廣告之招
    牌鷹架架設於系爭墳墓墓基約5 公尺處，而系爭墳墓墓基全
    毀、金甕破碎裸露於外，現場狀況慘不忍睹。上訴人乃請竹
    南村長邱勝雄至現場勘查認定，而於99年4 月2 日竹南村辦
    公室函文給竹田鄉公所查報上訴人祖墳被破壞及被上訴人廣
    告鷹架違規設立情形。系爭墳墓是上訴人祖父的祖墳，被上
    訴人公司架設之廣告鷹架倒塌而毀損系爭墳墓，有照片可證
    ，系爭墳墓內雖無物品遺失或遭竊，但墳墓外觀及金甕均被
    毀損且祖先遺骨外露。兩造曾於99年4 月29日在竹田鄉公所
    調解不成立，為此，依侵權行為之法律關係請求被上訴人賠
    償納骨塔3 座、金斗甕3 個、地理師費用及骨灰處理工資合
    計新台幣（下同）20萬元等語。並聲明：被上訴人應給付上
    訴人20萬元，願供擔保請准宣告假執行。
(二)、於本院主張：除與原審主張相同予以引用外，並稱：上訴人
    於98年清明節掃墓時，並未發現現場三根竹架存在，顯然是
    被上訴人於98、99年間因颱風受到影響而雇用工人架設竹架
    ，以致祖墳有所損害。被上訴人聲稱竹架經竹田鄉公所通知
    於99年3 月29日拆除，但只拆除竹架三根，其餘竹架至今仍
    在，為此聲請傳喚拆除廣告竹架工人到場作證。並於本院聲
    明：原判決廢棄，請求判決如上訴人在原審之聲明。
二、被上訴人抗辯：
(一)、於原審抗辯：根據屏東縣竹田鄉竹南村辦公處99年4 月2 日
    南字第09900001號函文內容，系爭墳墓於98年清明掃墓時仍
    完好，故推論系爭墳墓應於98年至99年清明間遭破壞，惟被
    上訴人公司廣告招牌於該處已設立近10年，中間雖曾更新架
    設，但非上開系爭墳墓遭破壞期間所架設，且上訴人於99年
    3 月20日發現系爭墳墓遭毀損，被上訴人於同年月24日接獲
    公所通知後，遂於同年月29日遵從指示將竹架遷移，並於與
    上訴人調解未成後，基於該地架設廣告物為不合法始而拆除
    ，故系爭墳墓之破壞毀損與被上訴人公司廣告招牌之架設、
    遷移並無關係。且就上訴人所提照片觀之，系爭墳墓係被刻
    意破壞而非被上訴人公司廣告鷹架倒塌所毀損，何況被上訴
    人公司的鷹架並無倒塌之情事。又被上訴人公司長年與鄰為
    善，破壞他人墓地為民俗大忌，被上訴人公司既為地方知名
    企業，斷不可能為一面竹架而毀損上訴人祖墳等語置辯。並
    聲明：駁回上訴人之訴。
(二)、於本院抗辯：除與原審主張相同予以引用外，並稱：被上訴
    人是從八八國道開通時起就已經架設廣告招牌於上訴人祖墳
    旁邊，將近有十年時間都相安無事，直到上訴人祖墳被破壞
    。被上訴人移除廣告招牌是因為鄉公所通知，但是並沒有破
    壞到上訴人的祖墳。移除廣告招牌是上訴人發現祖墳被破壞
    以後，經鄉公所調解不成立後，鄉公所才指示要被上訴人移
    除。並於本院聲明：請求駁回上訴。
三、兩造不爭執之事實：
(一)、被上訴人廣告鷹架設在上訴人祖墳距離約五公尺處。
(二)、99年3 月20日上訴人經村民通知祖墳受損情形，上訴人有到
    場查看，發現墳墓外觀、金甕被毀、祖先遺骨外露。
(三)、竹南村辦公室於99年4 月2 日函文給竹田鄉公所查報上訴人
    祖墳被破壞及被上訴人廣告鷹架違規設立情形（見原審卷第
    36 頁 ）。
(四)、被上訴人經竹田鄉公所通知後，有於99年4 月29日拆除廣告
    鷹架。
四、兩造爭執事項：
(一)、上訴人祖墳被毀是否為被上訴人公司所為？
(二)、上訴人依侵權行為法律關係訴請被上訴人賠償有無理由？
五、本院之判斷：
（一）本件被上訴人公司之廣告鷹架設在系爭祖墳距離約五公尺
    處，於99年3 月20日上訴人經村民通知祖墳受損情形，上訴
    人到場查看，發現墳墓外觀、金甕被毀、祖先遺骨外露，上
    訴人乃請竹南村村長邱勝雄至現場勘查認定，竹南村辦公室
    於99年4 月2 日函文給竹田鄉公所查報上訴人祖墳被破壞及
    被上訴人廣告鷹架違規設立情形，被上訴人經竹田鄉公所通
    知後，於99年4 月29日拆除廣告鷹架之事實，有上訴人提出
    被損壞祖墳現況照片7 張、屏東縣竹田鄉竹南村辦公處99年
    4 月2 日南字第09900001號函等文件為證（見原審卷第13至
    16頁、第36頁），並經證人邱勝雄於原審及竹田鄉公所承辦
    人員於本院分別證述屬實（見原審卷第92頁、本院卷第33頁
    ），且為兩造所不爭執，堪信為真實。
（二）本件之爭點為上訴人祖墳被毀是否為被上訴人公司所為？
    茲審酌如下：
 1、上訴人主張系爭祖墳被毀係因被上訴人公司之廣告鷹架倒塌
    而生毀損，並提出被損系爭祖墳照片及竹南村辦公處99年4
    月2 日南字第09900001號函等為證；被上訴人公司則否認之
    。經查竹南村村長邱勝雄於原審到庭結稱：系爭祖墳被毀損
    如照片所示的樣子，是被機器損壞的，墳墓上端間尖尖的部
    分有移動，骨灰罈有外露，墳墓被毀損時伊沒有看到，是原
    告發現被破壞後才通知伊到現場看，廣告支架在系爭祖墳旁
    邊，墳墓有移動，但是土地有無翻動看不清楚，當時有草蓋
    在上面，發現系爭祖墳被毀損後，竹南村辦公室才發公文，
    因為廣告上有被上訴人公司的電話，所以上訴人才找被上訴
    人公司等語（見原審卷第92頁）。顯見上開證人之證詞，僅
    能證明系爭祖墳被損壞之情形及如何處理之經過；惟證人並
    未親眼目睹系爭祖墳是遭何人破壞，況查證人證稱系爭祖墳
    是被機器損壞的，被告公司之廣告鷹架仍在，足認證人之詞
    ，並不能證明系爭祖墳受損為被上訴人公司之廣告鷹架倒塌
    所致，且就上訴人提出之現場照片亦不能證明被上訴人公司
    之廣告鷹架有倒塌而損及系爭祖墳情事。
 2、上訴人雖又主張：上訴人於98年清明節掃墓時，並未發現現
    場三根竹架存在，顯然是被上訴人於98、99年間因颱風受到
    影響而雇用工人架設竹架，以致系爭祖墳有所損害等情；被
    上訴人則辯稱：被上訴人公司廣告招牌於系爭組墳旁邊已設
    立近10年，中間雖曾更新架設，但非上開系爭墳墓遭破壞期
    間所架設，且上訴人於99年3 月20日發現系爭祖墳墓遭毀損
    ，被上訴人於月29日即將竹架遷移，嗣後並已拆除，系爭祖
    墳破毀與被上訴人公司廣告招牌之架設、遷移並無關係等語
    。經查：被上訴人公司副總經理陳功錚到庭證稱：被上訴人
    公司之廣告招牌，所立基柱並未在系爭祖墳的範圍內，支架
    是靠近墳墓的路邊，未侵犯到別人的墳墓。上訴人在99年3
    月20日發現系爭祖墳受損前，被上訴人公司之該處廣告鷹架
    於98年2 月間曾被車子撞到而被拉到旁邊，竹竿半倒，但有
    修復過，並沒有損害到系爭祖墳。並證稱：「我們當時接到
    （廣告）竹架影響到墳墓的通知，我到現場看到沒有感覺墳
    墓有破壞的情形，我們是以不影響到他人墳墓為原則，所以
    才把竹架拆除（指上訴人所稱三根竹架而於99年3 月29日雇
    人拆除）。」「99年4 月15日經過竹田鄉公所顏先生（顏銘
    佑）通知我們兩週內要拆除，限期我們要在99年4 月29日要
    拆除，我們於99年4 月29日拆除。」等語（見本院卷第20、
    21、25頁）核與證人吳隆琛到庭結稱：伊係從事廣告帆布工
    程業務，99年3 月份去竹田鄉第4 公墓拆除被上訴人公司的
    廣告鷹架，伊只是鋸掉有突出之部分，在伊處理之時並沒有
    破壞到別人的墳墓，處理之前也沒有發現鷹架有破壞到別人
    的墳墓等語（見本院卷第42頁）及竹田鄉公所職員顏銘佑到
    庭結稱：「竹南村村辦公室函文給我，我接到後就通知被上
    訴人公司應自行拆除，時間是99年4 月份」「當時招牌（指
    被上訴人之廣告鷹架）還是好好的，但是違規設置在未經申
    請的大馬路邊的公墓上。」「已經拆除完畢，當時我公文通
    知的家數不只被上訴人公司，但拆除完後，經過一段時間又
    有一些公司再樹立廣告招牌，所以現場還有其他尚未拆除的
    竹架，我有陳報縣政府做通盤處理。」等語（見本院卷第33
    －35頁）等語大致相符。次查上訴人亦自陳：「被上訴人公
    司在98年到99年之間有僱請工人重新架設過（只被上訴人之
    廣告鷹架），我猜測可能是因為颱風的關係招牌倒了重新再
    架設等語（見原審卷第21頁），足證被上訴人公司之廣告鷹
    架雖有違規架設在系爭祖墳旁五公尺之大馬路上，但在上訴
    人發現系爭祖墳受損之前後架設、修復及拆除期間，均無從
    證明被上訴人之廣告鷹架有何倒塌而毀損系爭祖墳之情事，
    應認被上訴人上開所辯為可採。次據上訴人自陳：「被上訴
    人公司在98年到99年之間有僱請工人重新架設過（只被上訴
    人之廣告鷹架），我猜測可能是因為颱風的關係招牌倒了重
    新再架設等語（見原審卷第21頁）以觀，顯見上訴人之指述
    為臆測之詞，並無證據佐證，其上開主張自非可採。
（三）綜上所述，本件既不能證明系爭祖墳受損是被上訴人公司
    所為，則上訴人依據民法上侵權行為之法律關係訴請被上訴
    人應賠償上訴人納骨塔3 座、金斗甕3 個、地理師費用及骨
    灰處理工資合計20萬元，於法即屬無據，原審因而為駁回之
    判決，並無違誤，上訴意旨指摘原審判決不當，求予廢棄改
    判，為無理由，應予駁回。
六、據上論結，本件上訴為無理由，依民事訴訟法第436 條之1
    第3 項、第449 條第1 項、第78條，判決如主文。
中    華    民    國    100    年    5    月    25    日
                  民事第一庭   審判長法  官  孫國禎
                                     法  官  曾吉雄
                                     法  官  胡晏彰
正本證明與原本無異。
本判決不得上訴。
中    華    民    國   100    年    5     月    25    日
                                     書記官  郭松菊